【裁判字號】    89,上易,1760
【裁判日期】    891213
【裁判案由】    贓物
【裁判全文】
臺灣高等法院高雄分院刑事判決                  八十九年度上易字第一七六號
    上訴人  台灣高雄地方法院檢察署檢察官
    被  告  甲○○
右上訴人因被告贓物案件，不服臺灣高雄地方法院八十九年度易字第一五五五號中華
民國八十九年八月十四日第一審判決（起訴案號：臺灣高雄地方法院檢察署八十八年
度偵字第二三二九七號），提起上訴，本院判決如左：
      主    文
上訴駁回。
      理    由
一、公訴意旨略以：甲○○基於概括之犯意，明知李江衡（另案偵辦中）與陳科宏（
    另案偵辦中）二人於民國（下同）八十八年八月二十七日下午二時許，在高雄縣
    美濃鎮○○街二之四號其所經營之機車店，販賣予其之未懸掛車牌之三輛機車（
    引擎號碼分別為４Ｘ５─２３９３１６、Ｖ８０─４００６７８、４Ｘ５─２０
    ０９６７），係屬來源不明之贓車，竟乃以每輛機車六千元之代價，向李江衡與
    陳科宏二人購買；後於八十八年九月間，於上述處所，又以每輛機車六千元之代
    價，向李江衡與陳科宏購買來源不明之贓車二輛（引擎號碼G011606、G0000000
    ），嗣於八十八年九月十六日上午九時三十分許，為警在上址查獲，並扣得上述
    三輛贓機車。案經高雄縣警察局旗山分局報告偵辦，因認甲○○涉有刑法第三百
    四十九條第二項之故買贓物罪嫌云云。
二、按犯罪事實應依證據認定之，無證據不得推定其犯罪事實，刑事訴訟法第一百五
    十四條定有明文。本件公訴人認被告甲○○涉有刑法故買贓物罪嫌，無非以其購
    買之系爭機車係被害人戊○○、丁○○○、丙○○、乙○等所失竊，有被害人等
    之警訊指訴及被告係各以新台幣（下同）六千元之低價購入上開機車，顯有贓物
    之認識等情為其主要論據。惟訊據被告對於其於八十八年八月二十七日下午二時
    許向李江衡、陳科宏（二人均另由台灣高雄地方法院檢察署檢察官偵辦）二人購
    買引擎號碼４Ｘ５─２３９３１６、Ｖ８０─４００６７８、４Ｘ５─0000
    000台機車；及於八十八年九月間復向李江衡、陳科宏二人購入引擎號碼Ｇ─
    ０１１１０６、Ｇ─0000000部機車，每部均以六千元之價格購得等情固
    不諱言，然堅決否認有何故買贓物犯行，辯稱：伊購買上開機車時均有私下向龍
    肚派出所查詢係報廢或註銷牌照之機車，且無失竊紀錄，才向李江衡等人購買，
    李江衡並有簽立切結，保證係報廢機車，無來路不明情事等語。
三、經查：
(一)、系爭被告所購之贓物，其中引擎號碼４Ｘ５─２３９３１６號機車係被害人戊○
    ○所有，於八十二年間在屏東縣里港鄉○○村○○道路旁失竊，被竊時因車子老
    舊，未前去報案；引擎號碼４Ｘ５─２００９６７號機車係被害人丁○○○所有
    ，於八十八年六月十五日上午五時許在其住處前失竊，因該車已註銷報廢，所以
    即未報案；引擎號碼Ｇ─０２９１５９號機車係被害人丙○○所有，於八十八年
    九月十四日在自宅前失竊，僅向派出所口頭備案；引擎號碼Ｇ─０１１１０６號
    機車係被害人乙○所有，於八十七年十月間在台南縣玉井鄉○○路二０三號前失
    竊，因機車已老舊，未前去警局報案等情，已據被害人戊○○、丁○○○、丙○
    ○、乙○於警訊中指陳明確，又上開引擎號碼之機車經車籍系統查詢結果，亦確
    均無失竊紀錄，且於被告購買前皆已經註記「報廢」或「註銷」牌照等情，有車
    籍作業系統─查詢認可資料四份附卷可憑。另引擎號碼Ｖ８０─４００６７８號
    機車，並非失竊車輛，且經原審函查無該機車之車籍資料一情，亦有高雄縣警察
    局旗山分局大洲派出所報告書一份及高雄市監理處函一紙在卷可稽，足見上開被
    告購入之五部機車，無法經由電腦車籍資料查詢確認有無失竊紀錄，且外觀上均
    屬無車牌並老舊之機車無訛。而被告迭向李江衡購買上開機車前，均透過私人交
    情，向派出所查詢，確認非失竊車輛，才購入，交易時並向李江衡要求切結保證
    機車非來路不明等情，除據證人李江衡於原審審理時證述在卷，並有李江衡書立
    之廢機動車輛買賣切結書二份在卷可佐，被告購入之上開五部機車既經電腦車籍
    資料查詢無從確認有失竊紀錄，此情常非一般人得以掌握資料而為肯定認知，被
    告臨訊如此肯定上開機車以電腦資料查詢均無失竊紀錄，顯見其所辯事前有透過
    個人與警方關係進行查證之辯詞，應足信採。至原審向旗山分局查詢結果，該分
    局所屬龍肚派出所雖否認有接受被告查詢之事，有該所之呈報單在卷可稽，惟被
    告既因係該派出所之義警，方得以透過交情向派出所口頭查詢車輛失竊紀錄，且
    此查詢服務並非警局便民服務項目之一，自無書面資料可資查考，在時間久隔之
    情形下，自難查證，是此報告之記載並不足以推認被告辯詞不可採信。
(二)、按刑法故買贓物罪，須明知為贓物或有贓物之認識，而予買受，方足成立。本件
    被告於購買上開機車時均事先查詢，確認無車輛失竊紀錄，且出賣人復慎重要求
    賣方書立切結，保證非來路不明之車輛，方予買受，況上開車輛均已老舊，被害
    人甚或於失竊時無報案之意願，此已據被害人戊○○等人於警訊中陳明，則被告
    以六千元予以買受，亦無價格不相當之情事，被告為一民間舊機車收購業者，如
    此查證購入車輛，可謂已盡相當之注意能事，縱偶有疏誤之情，仍足認其無贓物
    之認識，自難以故買贓物罪相繩。
(三)、綜上所述，實不能僅因被告疏忽未向李江衡與陳科宏二出賣人詢明該五輛機車來
    源，遽謂被告即有故買贓物之犯意，是被告所辯堪可採信，此外，復查無其他積
    極證據足證被告確有故買贓物之犯行，其犯罪即屬不能證明，原審法院據此諭知
    被告無罪，核無不合，原審檢察官猶執前詞，指摘原判決不當，為無理由，應予
    駁回。
據上論斷，應依刑事訴訟法第三百六十八條，判決如主文。
本案經檢察官林炎昇到庭執行職務。
中    華    民    國     八十九     年      十二      月      十三      日
                              臺灣高等法院高雄分院刑事第八庭
   審判長法官  郭雅美
                                        法官  莊飛宗
                                        法官  洪兆隆
右正本證明與原本無異。
不得上訴。
                                      書記官  葉淑華
中    華    民    國     八十九     年      十二      月      十五      日
                                                                        Ｑ


司法院資訊處製作；財團法人民間司法改革基金會備份。
